【裁判字號】    97,抗,188
【裁判日期】    970627
【裁判案由】    本票裁定
【裁判全文】
臺灣臺中地方法院民事裁定               97年度抗字第188號
抗  告  人  乙○○
相  對  人  甲○○
上列抗告人與相對人間因聲請本票裁定事件，抗告人對於中華民
國97年5月16日本院簡易庭97年度司票字第3118號所為之裁定提
起抗告，本院合議庭裁定如下：
    主  文
抗告駁回。
抗告程序費用新台幣壹仟元由抗告人負擔。
    理  由
一、按執票人向本票發票人行使追索權時，得聲請法院裁定後強
    制執行，票據法第123條定有明文。復按本票執票人，依票
    據法第123條規定，聲請法院裁定許可對發票人強制執行，
    係屬非訟事件，此項聲請之裁定及抗告法院之裁定，僅依非
    訟事件程序，以審查強制執行許可與否，並無確定實體上法
    律關係存否之效力，如發票人就票據債務之存否有爭執時，
    應由發票人提起確認之訴，以資解決，最高法院著有57年台
    抗字第76號判例可資參照。
二、本件相對人主張：其執有抗告人於民國96年7月18日簽發、
    面額新台幣（下同）50萬元、到期日為96年12月18日，並記
    載免除作成拒絕證書之本票1紙（下稱系爭本票），惟屆期
    經提示，竟不獲付款，因依票據法第123條規定，聲請裁定
    許可強制執行等情，並據其提出本票1紙為證，原裁定予以
    准許，即無不合。
三、抗告意旨略以：抗告人與相對人於95年4月28日訂立抵押權
    借款契約書，雙方於契約書第3條約定抗告人每向相對人借
    貸一筆金額，即須開立一張本票，所累積之本票金額即為借
    款金額，清償期限為100年4月23日，借款最高額度為80萬元
    而抵押權既已設定登記完畢，則相對人之債權即有明確保障
    。乃相對人竟不依契約有關清償期限之約定，惡意遽聲請本
    票裁定准予強制執行，依票據法第14條第1項規定，其以惡
    意或有重大過失取得本票，不得享有票據上之權利。且抗告
    人記憶所及，系爭本票似未簽署明確到期日，抗告人閱覽卷
    宗查明後，再另行提起訴訟。故相對人聲請本票強制執行，
    應有未洽，爰提起本件抗告等語。
四、查相對人依票據法第123條規定，聲請法院裁定對發票人即
    抗告人之財產強制執行，其性質係屬非訟事件，故法院依法
    僅就系爭本票形式上之要件是否具備予以審查為已足。至於
    系爭本票是否確如抗告人所稱並未記載明確之到期日，且兩
    造已約定本票債務清償期為100年4月23日，清償期尚未屆至
    ，相對人不得享有票據上權利等情，因本件本票裁定程序並
    無確定實體上法律關係存否之效力，如抗告人就該等事項存
    有爭執，自應由抗告人另行依訴訟程序以謀解決，尚無於
    本件裁定程序中為此等實體事項爭執之餘地。從而，抗告人
    提起本件抗告，為無理由，應予駁回。
五、按非訟事件依法應由關係人負擔費用者，法院裁定命關係人
    負擔時，應一併確定其數額，非訟事件法第24條第1項定有
    明文。爰依法確定本件抗告程序費用額為1,000元，由抗告
    人負擔。
六、據上論結，本件抗告為無理由，依非訟事件法第46條、第21
    條第2項、第24條第1項、民事訴訟法第495條之1第1項、第4
    49條第1項、第95條、第78條，裁定如主文。
中    華    民    國    97    年    6     月    27    日
                  民事庭        審判長法  官  許秀芬
                                      法  官  周靜秀
                                      法  官  吳美蒼
以上正本係照原本作成。
如不服本裁定，僅得於收受本裁定正本送達後10日內，以適用法
規顯有錯誤為理由，向本院提出再抗告狀，（須附繕本一份及繳
納再抗告裁判費新台幣1,000元），經本院許可後始可再抗告，
前項許可以原裁定所涉及法律見解具有原則上重要性者為限。
中    華    民    國    97    年    6     月    27    日
                                      書記官


司法院資訊處製作；財團法人民間司法改革基金會備份。
